臺灣彰化地方法院民事裁定　　　　　　100年度家聲字第179號
聲　請　人　楊芳妤
關　係　人　雷楊麗香
上列聲請人聲請選任特別代理人事件，本院裁定如下：
    主      文
選任雷楊麗香為未成年人林全瑋、林郁珊辦理其父林登雄遺產分
割事宜之特別代理人。
聲請費用新台幣壹仟元由聲請人負擔。
    理      由
一、本件聲請意旨略以：聲請人為未成年人林全瑋（民國○○年○
    月○日生，身分證統一編號：Ｚ000000000）、林郁珊（民國
    ○○年○月○○日生，身分證統一編號：Ｚ000000000）之母，因
    未成年人林全瑋、林郁珊之父林登雄於民國（下同）100 年
    7月8日過世，聲請人為辦理遺產分割適宜，聲請人之行為與
    未成年人林全瑋、林郁珊利益相反，依法不得代理，又因未
    成年子女之祖父母雙亡，外祖母年邁，且林登雄生前與兄姐
    感情不睦，鮮少往來，為此爰依法聲請選定關係人即未成年
    人林全瑋、林郁珊之阿姨雷楊麗香為其特別代理人，以利日
    後代為處理事務。
二、按父母為其未成年子女之法定代理人。父母之行為與未成年
    子女之利益相反，依法不得代理時，法院得依父母、未成年
    子女、主管機關、社會福利機構或其他利害關係人之聲請或
    依職權，為子女選任特別代理人，民法第一千零八十六條定
    有明文。
三、經查：聲請人主張未成年人林全瑋、林郁珊之父於100年7月
    8日死亡，與聲請人同為被繼承人林登雄之繼承人，惟聲請
    人同時為未成年人等之法定代理人，於處分遺產事宜時涉及
    自己代理與利益衝突等情，業據提出相關戶籍謄本八件及除
    戶謄本、遺產分割協議書、遺產稅免稅證明書、土地登記謄
    本在卷可稽，經核屬實，堪認聲請人等之主張為真實。是聲
    請人即未成年人林全瑋、林郁珊之母楊芳妤於辦理被繼承人
    之遺產分割事宜，即涉及自己代理及利益衝突問題，查所謂
    「依法不得代理」係採廣義，包括民法第一百零六條禁止自
    己代理或雙方代理之情形，以及其他一切因利益衝突，法律
    上禁止代理之情形，且如未經訴訟程序，自應依實體法規定
    處理（民法一千零八十六條九十六年五月二十三日修正理由
    參照）。又聲請人陳報未成年人林全瑋、林郁珊之祖父母及
    外祖父母已過世，曾祖母年邁等情，有戶籍謄本附卷可稽，
    且被繼承人林登雄與其兄姐鮮少來往，而關係人雷楊麗香與
    未成年人等關係密切，衡情應能為其侄妥適辦理處分遺產事
    宜，且經其本人出具書面同意擔任，核於前揭法文規定，尚
    無不合，從而，聲請人聲請選任雷楊麗香為未成年人林全瑋
    、林郁珊辦理被繼承人林登雄遺產事宜之特別代理人，於法
    有據，應予准許。
四、依非訟事件法第二十一條第一項前段，裁定如主文。
中    華    民    國   100    年    11    月    17    日
                    臺灣彰化地方法院家事法庭
                              法    官  謝仁棠
以上正本係照原本作成。
如對本裁定抗告，須於裁定送達後十日內向本院提出抗告狀，並
繳納抗告費用新臺幣一千元（須附繕本）。
中    華    民    國   100    年    11    月    17    日
                              書 記 官  陳如玲